臺灣臺中地方法院民事判決
111年度訴字第1029號
原      告  彰化縣政府

法定代理人  王惠美  
訴訟代理人  黃亮維  
被      告  王子婕  


            郭建宏  

上列當事人間清償債務事件，本院於民國111年6月28日言詞辯論
終結，判決如下：
    主    文
一、被告郭建宏應給付原告新台幣（下同）2,147,119元，及其
　  中1,040,398元自110年1月1日起、其中1,040,398元自110年
　   7月1日起、其中66,323元自110年12月1日起，均至清償日
　   止，按年息5%計算之利息。
二、被告郭建宏應給付原告208,080元。　　
三、原告其餘之訴駁回。
四、訴訟費用由被告郭建宏負擔。　　
    事實及理由
壹、程序方面：
一、按訴狀送達後，原告不得將原訴變更或追加。但請求之基礎
    事實同一者，不在此限。民事訴訟法第255條第1項第2款定
    有明文。本件原告依據與被告郭建宏（承租人）、王子婕（
    連帶保證人）於108年6月25日簽訂之「彰化縣縣有不動產標
    租契約書」（下稱系爭租約）對王子婕聲請核發支付命令（
    本院111年度司促字第3434號），因王子婕提出異議而進入
    本案訴訟。嗣於111年4月27日原告以書狀追加郭建宏為本件
    被告（見本院卷第35頁），並於111年5月12日變更聲明為：
    「一、被告應連帶給付原告2,147,119元，及其中⑴1,040,39
    8元自110年1月1日起、其中⑵1,040,398元自110年7月1日起
    、其中⑶66,323元自110年12月1日起，均至清償日止，按年
    息5%計算之利息。二、被告應連帶給付違約金208,080元。
    」（見本院卷第55頁），均係本於系爭租約所為之主張，且
    引用之證據亦相同，核屬基於同一基礎事實為訴之追加，依
    前開說明，應予准許。
二、本件被告郭建宏經合法通知，未於言詞辯論期日到場，核無
    民事訴訟法第386條各款所列情形，爰依原告之聲請，由其
    一造辯論而為判決。
貳、兩造主張：
一、原告主張：
    兩造於108年6月25日簽訂系爭租約，由被告郭建宏承租原告
    經管坐落臺中市西區東昇段七小段1-22、1-26、1-40、5-23
    、5-27、5-36地號縣有土地，被告王子婕則為連帶保證人，
    約定租期自108年6月25日起至113年6月24日，每年租金1,04
    0,398元，一年為一期，承租人於每年6月底前繳納（見本院
    卷第43至44頁）。惟郭建宏於繳納第一期租金後，至第二期
    即未按時繳納，郭建宏雖曾於109年5月12日申請租金改採每
    月月繳方式及申請延後至109年12月底繳納，然原告已於109
    年5月27日以府財產字第1090166348號函復，不同意租金改
    採月繳方式，但同意展延第二期（109年6月25日至110年6月
    24日）租金至109年12月底前一次繳清，其他各期仍應於6月
    底前繳納，詎屆期被告仍未依約繳納租金，屢經催討，亦置
    之不理。又依系爭租約第7條第3款約定，若被告逾期繳納租
    金，原告得請求加收違約金；同條第8款亦約定租賃基地之
    地價稅由承租人負擔。因被告僅繳納第一期租金及地價稅，
    是依系爭租約及連帶保證關係，被告應連帶給付原告①第二
    期租金1,040,398元及自110年1月1日起至清償日止之法定遲
    延利息；②第三期租金1,040,398元及自110年7月1日起至清
    償日止之法定遲延利息；③110年度未繳納之地價稅66,323元
    及自110年12月1日起至清償日止之法定遲延利息；④第二、
    三期違約金合計208,080元（計算式如附表所列）。另原告
    係因系爭租約上有連帶保證人王子婕之身分證字號及印章，
    才推定連帶保證為王子婕本人所為。並聲明：1.被告應連帶
    給付原告2,147,119元，及其中⑴1,040,398元自110年1月1日
    起、其中⑵1,040,398元自110年7月1日起、其中⑶66,323元自
    110年12月1日起，均至清償日止，按年息5%計算之利息。2.
    被告應連帶給付違約金208,080元。
二、被告抗辯：
　㈠被告王子婕：　
　　伊與郭建宏已於106年間離婚，不可能於108年還去簽系爭租
    約。伊係至收到本件支付命令後，才知道自己為系爭租約之
    連帶保證人，系爭租約上的簽名和印章都不是伊所簽章，亦
    不清楚郭建宏向原告標租土地的事情。並聲明：原告之訴駁
    回。
  ㈡被告郭建宏未於言詞辯論期日到場，亦未曾提出書狀作何聲
    明或陳述。
參、本院判斷：
一、原告主張：被告郭建宏向原告承租坐落臺中市西區東昇段七
    小段1-22、1-26、1-40、5-23、5-27、5-36地號縣有土地，
    兩造於108年6月25日簽訂「彰化縣縣有不動產標租契約書」
    （即系爭租約），系爭租約第2條約定：「租賃期間：自民
    國108年6月25日起至民國113年6月24日止」；第4條約定：
    「租金每年新臺幣 104萬398元，以一年為一期，由承租人
    於每年6月底前就各該期租金總額自動向出租機關繳納。土
    地申報地價(或房屋評定現值)有調整時，經計算其年租金額
    已高於得標年租金額時，承租人應照調整之租金額自調整之
    月份起繳付。」；第7條其他約定事項第3款：「承租人逾期
    繳納租金時，依下列標準加收違約金：1.逾期繳納未滿一個
    月者，照欠額加收百分之二。2.逾期繳納在一個月以上未滿
    二個月者，照欠額加收百分之四。3.逾期繳納在二個月以上
    未滿三個月者，照欠額加收百分之八。4.逾期繳納在三個月
    以上者，照欠額加收百分之十。」、第8款：「租賃基地之
    地價稅及地上物之房屋稅由承租人負擔，…」又原告109年5
    月27日府財產字第1090166348號函說明二：「臺端（被告郭
    建宏）申請旨揭事項，不予同意，惟因應嚴重特殊傳染性肺
    炎防疫期間，給與展延本期(109年6月25日至110年6月24日)
    租金繳納期限，至109年12月底前一次繳清，期間免計收違
    約金及遲延利息，其他各期(三~五期)仍請於每年6月底前繳
    納。」等情，業據原告提出系爭租約契書、彰化縣政府109
    年5月27日府財產字第1090166348號函、被告郭建宏109年5
    月12日申請書為證（見本院司促卷8至12頁）。核屬相符，
    足認原告所主張與被告郭建宏有關之上開事實，確屬有據，
    應堪採憑。
二、茲有爭執者，係被告王子婕就系爭契約是否應負連帶保證人
    責任？經查：
　㈠按當事人主張有利於己之事實者，就其事實有舉證之責任，
    又私文書應由舉證人證明其為真正（最高法院89年台上字第
    280號判決意旨參照）。本件就被告王子婕既否認系爭契約
    書上之簽名和印章都均不是其所為，則其自係否認系爭租賃
    契約有關連帶保證契約部分為真正，則依上開舉證責任分配
    原則之說明，自應由原告就該連帶保證契約之真正負舉證之
    責任。
　㈡經查被告王子婕確已於106年間即與被告賴建宏離婚等情，有
    被告王子婕各人戶籍資料查詢結果可憑（見司促卷20頁），
    足被告王子婕所辯其不可能在108年還去簽系爭契約，被告
    郭建宏向原告標租土地伊也不清楚等語，確屬有據。而就被
    告王子婕上開抗辯，原告陳稱：原告係因系爭租約上有連帶
    保證人王子婕之身分證字號及印章，才推定連帶保證為王子
    婕本人所為等語（見本院卷57頁）。嗣經本院就舉證責任分
    配闡明應由原告舉證，原告有何舉證？原告則陳稱：「沒有
    其他舉證，我們只有卷附的契約書，沒有其他證人證據請求
    調查。」等語（見本院卷68頁）。是依原告所述及提出之證
    據，尚難認原告對於被告王子婕有擔任系爭契約之連帶保證
    人之事實，已盡其應負之舉證責任。
　㈢原告既無法證明被告王子婕有擔任系爭契約之連帶保證人，
    則其依連帶保證之法律關係，主張被告王子婕對於系爭契約
    應負連帶保證責任，並請求被告王子婕與被告郭建宏負連帶
    給付責任乙情，自屬無據，不應准許。
三、從而，原告是依系爭租約之法律關係，起訴請求被告郭建宏
    應給付原告2,147,119元，及其中1,040,398元自110年1月1
    日起、其中1,040,398元自110年7月1日起、其中66,323元自
    110年12月1日起，均至清償日止，按年息5%計算之利息；及
    請請求被告郭建宏給付原告208,080元違約金，核屬有據，
    應予准許。至原告依系爭契約連帶保證之法律關係，請求被
    告王子婕給付上開款項，則無理由，應予駁回。
四、本件事證已經明確，兩造其餘主張舉證及攻擊防禦方法，核
    與判決結果不生影響，故不一一論述。
肆、本件原告之訴為一部有理由，一部無理由，依民事訴訟法第
    385條第1項前段、第79條，判決如主文。
中　　華　　民　　國　　111 　年　　7 　　月　　26　　日
                  民事第二庭    法  官  李悌愷
正本係照原本作成。
如對本判決上訴，須於判決送達後20日內向本院提出上訴狀。如
委任律師提起上訴者，應一併繳納上訴審裁判費。
中　　華　　民　　國　　111 　年　　7 　　月　　26　　日
                                書記官  廖春玉
　　            
附表：
系爭租約第7條第3款：逾期繳納在3個月以上者，照欠額加收百分之10(小數點以下四捨五入)   第二期違約金 租金0000000元×0.1＝104040元  第三期違約金 租金0000000元×0.1＝104040元          合計 104040元＋104040元＝208080元